
#Paquetes necesarios
```{r, error=FALSE, warning=FALSE, results='hide'}
library(GEOquery)
library(dplyr)
library(limma)
library(pheatmap)
library(ggplot2)
library(reshape)
library(kohonen)
library(RColorBrewer)
library(ggrepel)
library(ergm)
library(mixOmics)
library(lumi) #Biocmanager
```

#Importar la data
```{r}
my_id <- "GSE33126"
gse <- getGEO(my_id)
gse <- gse[[1]]
```
Algunas funciones que nos ayudarán más adelante y que debemos recordar
son: 
```{r, results =FALSE }
pData(gse) ## información de las muestras
fData(gse) ## la antoación de genes
exprs(gse) ## la expresión de genes
```

#Normalizar la data 
Data antes de ser normalizada 
```{r}
summary(exprs(gse))
boxplot(exprs(gse),outline=FALSE, las=3 )
```

Data despues de ser normalizada
```{r}
gse_rsn<-gse
exprs(gse) <- log2(exprs(gse))
exprs(gse_rsn)<-rsn(exprs(gse))
boxplot(exprs(gse),outline=FALSE, las=3)
boxplot(exprs(gse_rsn),outline=FALSE, las=3)
```


#Clustering 

Heatmap de analisis de correlación
```{r}
sampleInfo <- pData(gse)

sampleInfo <- sampleInfo[,c("source_name_ch1","characteristics_ch1.1")]

corMatrix <- cor(exprs(gse),use="complete.obs")
pheatmap(corMatrix, annotation_col=sampleInfo)
```

PCA component analysis 
```{r}
#PCA
sampleInfo$group=sampleInfo$source_name_ch1
sampleInfo$patient=sampleInfo$characteristics_ch1.1

pca <- prcomp(t(exprs(gse)))

cbind(sampleInfo, pca$x) %>% 
ggplot(aes(x = PC1, y=PC2, col=group,label=paste("Patient", patient))) + geom_point() + geom_text_repel()

```

#Expresión diferencial de Genes
```{r}
design <- model.matrix(~0+sampleInfo$group)
head(design)
```
```{r}
colnames(design) <- c("Normal","Tumour")
## Calcular los niveles de expresión 
cutoff <- median(exprs(gse))
is_expressed <- exprs(gse) > cutoff

## Mantener los genes que sean mayores que en dos muestras
keep <- rowSums(is_expressed) > 2
```

La función  lmFit se utiliza para ajustar el modelo a los datos. El resultado de lo cual es estimar el nivel de expresión en cada uno de los grupos que especificamos.
```{r}
fit <- lmFit(exprs(gse), design)
head(fit$coefficients)
```
Para realizar el análisis diferencial tenemos que definir el contraste que nos interesa. En nuestro caso solo tenemos dos grupos y un contraste de interés. Se pueden definir múltiples contrastes en la makeContrasts. 

```{r}
contrasts <- makeContrasts(Tumour - Normal, levels=design)
fit2 <- contrasts.fit(fit, contrasts)
fit2 <- eBayes(fit2)
topTable(fit2)
```


Anotación de genes
```{r}
anno <- fData(gse)
names(anno)

anno <- anno[,c("Symbol","Entrez_Gene_ID","Chromosome","Cytoband")]
fit2$genes <- anno
topTable(fit2)
```


```{r}
full_results <- topTable(fit2, number=Inf)
full_results <- tibble::rownames_to_column(full_results,"ID")
p_cutoff <- 0.05
fc_cutoff <- 1

## 20 genes top
topN <- 20
##
ids_of_interest <- mutate(full_results, Rank = 1:n()) %>% 
  filter(Rank < topN) %>% 
  pull(ID)

gene_names <- mutate(full_results, Rank = 1:n()) %>% 
  filter(Rank < topN) %>% 
  pull(Symbol) 
```

#Hierarchical Clustering 
```{r}
gene_matrix <- exprs(gse)[ids_of_interest,]

pheatmap(gene_matrix,
         labels_row = gene_names)

pheatmap(gene_matrix,
         labels_row = gene_names,
         scale="row")
```
#Neighboor Joinning 
```{r}
rownames(gene_matrix)<-gene_names
gene_matrix<-t(gene_matrix)
X <- gene_matrix[c(1,3,5,7,9,11,13,15,17),1:3]
Y <- gene_matrix[c(2,4,6,8,10,12,14,16,18),10:13]
nutri.res <- rcc(X, Y,ncomp = 3, method = 'shrinkage')

## Copiar en la consola Guardarlo como imaen 
jpeg('example1-network.jpeg', res = 600, width = 4000, height = 4000)
network(nutri.res)
dev.off()
```
#PCA para genes
```{r}
#PCA 
mostDEgene.long<-data.frame(type=rep(c("tumor","normal"),171),
                            gene=rep(gene_names,each=18), 
                            mean=as.vector(gene_matrix))

mostDEgene.long <- cast(mostDEgene.long, gene ~ type, value.var = mean, fun.aggregate = "mean")  
# set up for PCA
scale_data <- as.matrix(t(scale(t(mostDEgene.long[c(2:3)]))))

#Principle Component Analysis
pca <- prcomp(scale_data, scale=TRUE) 
summary(pca) 

pca.scores <- data.frame(pca$x)

data.val <- cbind(mostDEgene.long, scale_data, pca.scores) 
head(data.val)

p <- ggplot(data.val, aes(PC1, PC2)) 
p + geom_point() +
  geom_text(aes(PC1, PC2, label = (data.val[,1])))
```

#SOM
```{r}
#Subconjunto para SOM en una matriz.
#som () solo funciona en matrices, NO en marcos de datos
#subconjunto solo los valores de expresión génica escalados
som.data <- as.matrix(data.val[,c(4:5)]) 

# Establezca la semilla, solo asegúrese de mantener la misma.
# Tiene que ver con el proceso de aleatorización.
set.seed(2)

# Aquí es donde cambia el tamaño del mapa
grid.size <- ceiling(19 ^ (1/2.5))
som.grid <- somgrid(xdim = grid.size, ydim = grid.size, topo = 'hexagonal', toroidal = T)
som.model <- som(som.data, grid = som.grid)

summary(som.model)

plot(som.model, type ="changes")
plot(som.model, type = "codes")
plot(som.model, type = "counts")
```




